【裁判字號】    95,台上,3198
【裁判日期】    950609
【裁判案由】    強盜等罪
【裁判全文】
最高法院刑事判決            九十五年度台上字第三一九八號
    上  訴  人  台灣高等法院台中分院檢察署檢察官
    被      告  甲○○
                        萊七街.
                乙○○
                        1號
上列上訴人因被告等強盜等罪案件，不服台灣高等法院台中分院
中華民國九十二年十月九日第二審更審判決（九十二年度上更(一)
字第一四三號，起訴案號：台灣台中地方法院檢察署八十八年度
偵字第一四三五七號），提起上訴，本院判決如下：
    主  文
上訴駁回。
    理  由
一、強盜部分：
按刑事訴訟法第三百七十七條規定：上訴於第三審法院，非以判
決違背法令為理由，不得為之。是提起第三審上訴，應以原判決
違背法令為理由，係屬法定要件。且必須依據卷內資料為具體之
指摘，並足據以辨認原判決已具備違背法令之形式，始屬相當。
本件原判決就檢察官指被告甲○○夥同三名不詳姓名成年男子，
於民國八十八年五月八日凌晨零時三十分許，將劉文達強押至台
中市○○街附近空地，四人共同意圖為自己不法之所有，要求劉
文達拿出新台幣（下同）五十萬元，並利用劉文達無法抗拒之際
，強取劉文達身上之現金一萬餘元、車號Ａ九─八八六六號自用
小貨車行車執照、鑰匙等物。嗣劉文達因無法提供巨額款項，甲
○○等人遂以殺害劉文達為詞，威逼劉文達簽具面額四十九萬元
之本票一張及車號Ａ九─八八六六號自用小貨車之讓渡書，並招
有犯意聯絡之被告乙○○攜帶筆、紙及空白本票等物前來，劉文
達因心生畏懼，無從抵抗，遂簽發本票及讓渡書與甲○○等人，
而車號Ａ九─八八六六號自用小貨車連同車上貨物，亦遭乙○○
取走。甲○○等人並恐嚇劉文達不得報警，否則將對其家人不利
。嗣於同日下午，劉文達向台中市警察局第二分局報案，而為警
循線查獲甲○○。同月二十六日，劉文達復在台中市○○路與正
氣街口，發現其所有之上開自用小貨車，而報警查獲乙○○，並
當場扣得該自用小貨車、行車執照、及讓渡書等物。因認被告甲
○○、乙○○涉犯懲治盜匪條例第五條第一項第一款罪嫌云云。
經審理結果，認為被告等此部分之犯罪不能證明，因而撤銷第一
審諭知被告等有罪之判決，改判乙○○無罪；至甲○○部分，因
公訴人認此部分及涉犯刑法第三百零五條罪嫌與其判決有罪之非
法方法剝奪行動自由、傷害部分有牽連犯裁判上一罪關係，爰不
另為無罪之諭知。已依據卷內資料詳予說明。從形式上觀察，原
判決並無違背法令情形存在。檢察官上訴意旨略稱：證據之取捨
及其證明力如何，固屬於事實審法院自由判斷之職權，然其所為
之判斷，仍應受經驗法則與論理法則之支配，否則有違背證據法
則之違法。又認定犯罪事實所憑之證據，並不以直接證據為限，
間接證據亦包括在內，審理事實之法院，綜合調查所得之各種證
據，本於推理作用，得其心證而為事實之判斷，仍非法所不許。
經查，本件原判決理由欄貳、四、(一)記載略以：證人尤雲卿、朱
俊山等人均證稱：被告乙○○與劉文達因打牌而認識等語。因而
認定告訴人劉文達陳稱於本件發生前伊不認識乙○○云云，應與
事實不合。卻又以告訴人進而指稱：「那名男子（註：即乙○○
）拿紙、筆、本票，強要我寫讓渡書給他，事後就是那名男子
把車子開走的」云云，是否屬實，亦足滋疑，自有違背證據法則
。次查，原判決理由欄貳、四(二)：甲○○並已對告訴人施加毆打
並剝奪其行動自由，衡情其報復之目的已達。此際，被告甲○○
何以突萌強盜取財之不法所有意圖，實難想像。復以被告等並未
迅速將該車變賣拆解得款花用或加以隱藏，反不加掩飾停於路邊
或於白晝駕駛該車使用，又何需強命告訴人書立讓渡書，亦未見
四十九萬元之本票，因而認定告訴人所為指述與事理甚為乖隔，
但此判決理由，係基於臆測，自有違背經驗與論理法則。況且本
原判決於理由欄貳、四(三)，亦認定乙○○辯稱其借款四十萬元給
告訴人，實非全然無據（見本件判決書第十四頁前段）。準此，
亦有判決理由矛盾之違背法令。又按證人之陳述有部分前後不符
，或相互間有所歧異，究竟何者為可採，法院仍得本其自由心證
予以斟酌，非謂一有不符或矛盾，即應認其全部均為不可採信；
尤其關於行為之動機、手段及結果等細節方面，證人之證言，有
時有予渲染之可能，然其基本事實之陳述，若果與真實性無礙時
，仍非不得予以採信，鈞院七十四年台上字第一五九九號著有判
例足資參照。本件告訴人之指訴雖有瑕疵之處，甚至於有渲染浮
誇之情，但其基本事實之陳述，並無礙其真實性云云。惟按證據
之憑信力如何，事實審法院依自由心證之原則，本有斟酌取捨之
權，苟其取捨，不違背經驗法則或論理法則，不得任意指為違法
，而據為適法之第三審上訴理由。又按犯罪事實應依證據認定之
，無證據不得推定其犯罪事實；而不能證明被告犯罪者，應諭知
無罪之判決，刑事訴訟法第一百五十四條第二項、第三百零一條
第一項分別定有明文。且犯罪事實之認定，應憑真實之證據，倘
證據是否真實尚欠明確，自難以擬制推測之方法，為其判斷之基
礎；而認定犯罪事實之證據係指足以認定被告確有犯罪行為之積
極證據而言，該項證據自須適合於被告犯罪事實之認定，始得採
為斷罪資料。又被害人之陳述如無瑕疵，且就其他方面調查又與
事實相符，固足採為科刑之基礎，倘其陳述尚有瑕疵，而在未究
明前，遽採為論罪科刑之根據，即難認為適法。本件原判決已就
告訴人之指述瑕疵處處，且經查復與事實不合；而告訴人於本件
所陳多有渲染浮誇之情。此外，檢察官起訴被告等犯有強盜罪之
證據，其為訴訟上之證明，均未達於通常一般之人均不致有所懷
疑，而得確信其為真實之程度，自亦不足為不利於被告等之認定
。法院復查無其他積極證據足資證明被告等有何公訴人所指之強
盜犯行，核屬不能證明被告等犯強盜罪，已於判決理由內詳予說
明。上訴意旨就原審根據證據判決乙○○無罪，甲○○不另為無
罪之諭知所為論斷，徒憑己見，就原判決已說明事項，或屬原審
採證認事職權之適法行使，任意指摘原判決理由貳之四之(一)、(二)
及(三)有採證違背經驗及論理法則、理由矛盾之違法，且仍為單純
事實之爭執，難謂為適法之第三審上訴理由。又按告訴人、證人
之陳述有部分前後不符，或相互間有所歧異時，究竟何者為可採
，法院仍得本其自由心證予以斟酌，非謂一有不符或矛盾，即應
認其全部均為不可採信；尤其關於行為動機、手段及結果等細節
方面，告訴人之指陳，難免故予誇大，證人之證言，有時亦有渲
染之可能；然其基本事實之陳述，若果與真實性無礙時，則仍非
不得予以採信，本院七十四年台上字第一五九九號固著有判例可
資參照。惟原判決已就告訴人之陳述瑕疵處處，且查復與事實不
符，自不得採為被告等犯強盜罪之證據，於理由內詳加論述，亦
無採證違法之處。上訴意旨並未具體指出就何項基本事實，告訴
人於何次警詢、偵查或審理中之陳述，與真實性無礙，僅泛指本
件告訴人之指訴雖有瑕疵之處，甚至於有渲染浮誇之情，但其基
本事實之陳述，並無礙其真實性云云，指摘原判決採證違法，殊
不足據以辨認原判決已具備違背法令之形式，不得據為第三審上
訴之合法理由。依上說明，其此部分上訴為違背法律上之程式，
應予駁回。
二、恐嚇部分：
按刑事訴訟法第三百七十六條所列各罪之案件，經第二審判決者
，不得上訴於第三審法院，法有明文。本件檢察官認被告乙○○
涉犯刑法第三百零五條恐嚇部分，核屬刑事訴訟法第三百七十六
條第一款之案件。依首開說明，既經第二審判決，自不得上訴於
第三審法院，上訴人竟復提起此部分上訴，顯為法所不許。
據上論結，應依刑事訴訟法第三百九十五條前段，判決如主文。
中    華    民    國  九十五  年    六    月    九    日
                      最高法院刑事第十庭
                          審判長法官  洪  清  江
                                法官  石  木  欽
                                法官  李  伯  道
                                法官  林  勤  純
                                法官  陳  晴  教
      本件正本證明與原本無異
                                      書  記  官
中    華    民    國  九十五  年    六    月   十五   日
                                                      v


司法院資訊處製作；財團法人民間司法改革基金會備份。
